最　高　行　政　法　院　裁　定
　　　　　　　　　　　　　94年度裁字第01870號
上　訴　人　乙○○
訴訟代理人　王桂樹律師
被 上訴 人　法務部
代　表　人　甲○○
上列當事人間因申報公職人員財產事件，上訴人對於中華民國93
年4月28日臺北高等行政法院92年度簡字第769號判決，提起上訴
，本院裁定如下：
　　主  文
上訴駁回。
上訴審訴訟費用由上訴人負擔。
　　理  由
一、按對於適用簡易程序之裁判提起上訴或抗告，須經本院許可
    ，且該許可以訴訟事件所涉及之法律見解具有原則性者為限
    ，行政訴訟法第235條定有明文。
二、本件上訴人以系爭不動產部分，觀諸名下擁有其他土地數筆
    ，均已依法申報，且系爭土地由繼承而來，非「來路不明」
    或「來源可疑」，怕人知悉而故意不申報或申報不實。原判
    決將故意與過失混為一談，甚至將「過失」認為係「故意」
    ，顯已違背公職人員財產申報法第1條之規定。關於系爭存
    款部分，上訴人在陽信銀行北投分行之定存新臺幣（下同）
    1,280,000元，申報1,200,000元，僅短少80,000元，上訴人
    已就大數目申報，斷不致為區區80,000元故為短報。再臺北
    銀行北投分行定存1,830,000元，申報1,800,000元；其他四
    筆定存合計2,240,000元，申報2,200,000元，短報40,000元
    ；另土城清水郵局活存109,142元，申報100,000元，短少9,
    142元均係如此。至於臺灣銀行北投分行之定存125,771元、
    陽信銀行北投分行活存27,000元、臺北銀行北投分行活存8,
    019元、郵局活存69,931元及另一筆定存1,118,627元等係陳
    雅麗漏未告知上訴人所致，上訴人既已就大數目存款金額申
    報，斷不致故意漏報或短報數萬元或數千元之小金額，此部
    分原判決認為上訴人有短報漏報財產之故意，有違公職人員
    財產申報法第11條規定之違法。參照行政法上對於故意、過
    失之要件，本件上訴人自始至今，一直主張由於上訴人之財
    產經他人（即胞兄、胞妹、配偶）管理，上訴人曾向管理人
    查詢，依查詢結果填報財產，並未擅自杜撰，原審亦已查明
    上訴人之主張為真實，並無謊言，可見上訴人本意非虛報，
    係疏於查明管理之人所言非全真實，屬於過失行為，不能推
    論為故意行為。原判決違背經驗法則，在無「故意」之證據
    下，推論上訴人已知悉管理之人所言非真實，並進而推論上
    訴人故意申報不實，更違反論理法則，自難令人信服云云。
三、經查上訴人之前開理由，無非對於原審取捨證據、認定事實
    之職權行使事項，指摘原判決違誤不當。而上訴人對於原判
    決認定上訴人於87年申報財產時，未申報臺北市○○區○○
    段4小段237地號等土地、短報其所有郵政儲金匯業局、臺北
    銀行北投分行、陽信商業銀行北投分行、臺灣銀行北投分行
    之存款及溢報其配偶陳許秀雲臺北銀行松江分行債務部分，
    係屬故意申報不實，被上訴人依公職人員財產申報法第11條
    第1項後段規定處以罰鍰8萬元，於法尚無不合，訴願決定予
    以維持，亦無違誤，因將上訴人之訴駁回，究有如何適用法
    律錯誤而有加以闡釋之必要，並未具體指明，難認其訴訟事
    件所涉及之法律見解具有原則性，依首揭規定，本件上訴不
    應許可，應予駁回。
四、依行政訴訟法第249條第1項前段、第104條、民事訴訟法第
    95條、第78條，裁定如主文。
中    華    民    國    94    年    9    月    15     日
                  第二庭審判長法  官　林  清  祥
                              法  官  劉  鑫  楨
                              法  官　鍾　耀　光
                              法  官　姜　仁　脩
                              法  官　胡  國  棟
以  上  正  本  證  明  與  原  本  無  異
中    華    民    國    94    年    9    月    15     日
　　　　　　　　　　　　　　　書記官　蘇　金　全
